【裁判字號】    98,聲判,15
【裁判日期】    981211
【裁判案由】    聲請交付審判
【裁判全文】
臺灣板橋地方法院刑事裁定              98年度聲判字第15號
聲  請  人  甲○○
代  理  人  吳慶隆律師
被      告  乙○○
上列聲請人因告訴被告過失致死案件，不服臺灣高等法院檢察署
檢察長駁回再議之處分（98年度上聲議字第1093號），聲請交付
審判，本院裁定如下：
    主  文
聲請駁回。
    理  由
一、按告訴人不服上級法院檢察署檢察長或檢察總長認再議為無
    理由而駁回之處分者，得於接受處分書後10日內委任律師提
    出理由狀，向該管第一審法院聲請交付審判；法院認為交付
    審判之聲請不合法或無理由者，應駁回之，刑事訴訟法第25
    8 條之1 第1 項、第258 條之3 第2 項前段定有明文。又法
    院為駁回或准予交付審判之裁定前，得為必要之調查，固為
    同法第258 條之3 第3 項所明定，惟調查範圍，以偵查中曾
    發現之證據為限，不可就聲請人新提出之證據再為調查，亦
    不可蒐集偵查卷以外之證據，否則，即與同法第260 條再行
    起訴之規定相混淆（臺灣高等法院暨所屬法院93年法律座談
    會刑事類提案第28號研討意見參照）。
二、本件聲請人即王徐秀珠（已歿）之直系血親甲○○以被告乙
    ○○涉犯過失致死罪嫌，向臺灣板橋地方法院檢察署檢察官
    提出告訴，經該署檢察官以97年度偵字第29429 號為不起訴
    處分後，聲請人不服聲請再議，復經臺灣高等法院檢察署檢
    察長以98年度上聲議字第1093號處分書認再議之聲請為無理
    由，予以駁回等節，業經本院調取臺灣板橋地方法院檢察署
    97年度偵字第29429 號、臺灣高等法院檢察署98年度上聲議
    字第1093號全卷核閱屬實。茲聲請人於接受處分書後10日內
    ，委任律師提出理由狀，以下列理由向該管第一審法院即本
    院聲請交付審判：
（一）車禍之發生，係因被告騎乘機車自聲請人之母騎乘的機車
      右側超車，未保持隨時可以煞停之距離、未注意車前狀況
      及兩車併行之安全間隔、未禮讓殘障用特製車所致，被告
      違反各該交通規則，自有過失。
（二）被告表示其騎乘的機車在聲請人之母騎乘的機車前方，卻
      又聲稱見到聲請人之母騎乘的機車要右轉，倘其位置確在
      前方，如何見到後方機車之行進方向？
（三）臺灣省臺北縣區車輛行車事故鑑定委員會之鑑定意見未明
      確說明本件車禍之肇事責任歸屬，臺灣省車輛行車事故覆
      議委員會則表示無法鑑定，有送至相關研究機構進一步鑑
      定之必要，檢察官未詳細說明不送鑑定的理由，又未送鑑
      定，未盡證據調查之責。
三、經查，聲請人聲請交付審判及聲請再議之理由完全相同，臺
    灣高等法院檢察署檢察長就此審查後，認：「（一）觀諸卷
    附道路交通事故調查報告表與道路交通事故現場圖所示，於
    肇事路口，被告係直行過圳街，而聲請人之母行駛於被告之
    左側右轉重新路，即被告為直行車，聲請人之母為轉彎車；
    再參以卷附車損位置之照片，聲請人之母機車右前車身有擦
    痕，而被告之機車為左後車身與車牌處有些微磨損，有照片
    在卷可參，足認本件車禍之發生，應係聲請人之母於右轉重
    新路3 段時，未讓右側直行車之被告機車先行，致其右前車
    身因而與被告機車左後車身及車牌處發生擦撞，尚難認被告
    有違反注意義務之情事。（二）聲請人指訴被告未依規定超
    車，顯有過失云云，惟查過圳街於肇事路段，為雙向4 線道
    ，被告及聲請人之母行車方向之車道，路寬分別為3.4 公尺
    及2.6 公尺，有道路交通事故現場圖在卷可稽，被告及聲請
    人之母均騎乘機車，而機車車體非如汽車車體寬，機車行進
    方式並不是如汽車在同一車道前後行駛，且本件車禍發生在
    下午3 時許，並非尖峰時間，車流量小，而依道路交通事故
    現場圖繪示，被告行駛外側車道，聲請人之母行駛內側車道
    ，有該現場圖在卷足憑，是聲請人指訴被告自其母右側超車
    云云，難認有據。（三）臺灣省臺北縣區車輛行車事故鑑定
    委員會分析意見，固認定『王徐秀珠駕駛普通重型機車，在
    肇事路口欲右轉時，適乙○○駕駛普通重型機車由王徐秀珠
    右後方直行駛來，因何車車速較快，在路口由右側繞越王車
    時，遭何車左前車頭擦撞王車右前車身處，隨後王員失控倒
    地，而何車未倒向前行駛後又折返肇事現場』等語，然查依
    前揭車損位置之照片所示，被告之車損位置乃左後車身與車
    牌，其左前車頭並無任何碰撞痕跡，則前開鑑定委員會鑑定
    意見認定之事實與卷內證據資料不相符合，自難據以推論係
    被告之左前車頭撞擊聲請人之母機車右前車身而肇事。又送
    請臺灣省車輛行車事故覆議鑑定委員會鑑定結果，為跡證不
    全，未予覆議，是本件事故亦顯無再送其他鑑定機關鑑定之
    必要。」，有臺灣高等法院檢察署98年度上聲議字第1093號
    處分書1 份在卷可稽，各點論駁均有依據，未見有與卷證資
    料相違之處。聲請人雖一再爭執車禍之發生係被告自後超車
    不當所致，但與車損情形並不相符，已見前述，蓋聲請人之
    母騎乘的殘障用特製車有左右輔助輪，倘被告騎乘機車自聲
    請人之母騎乘的機車右側超車發生碰撞，被告之機車車頭理
    應先擦撞到聲請人之母機車右輔助輪，此與上揭車損情形顯
    然有間；又聲請人就被告之位置若在聲請人之母前方，如何
    見到聲請人之母要右轉的質疑，檢察官於偵訊時即曾問過被
    告，被告答稱：「因為我要直行過路口，跟對方一度平行…
    …。」，檢察官就此疑點自已審酌過，因被告否認犯罪事實
    所持之辯解，縱屬不能成立，仍非有積極證據足以證明其犯
    罪行為，不能遽為有罪之認定（最高法院30年上字第1831號
    判例要旨參照），起訴與否之判斷亦同，在被告之辯解無從
    逕認不實的情形下，檢察官以積極證據不足為由為不起訴處
    分，尚難認有不當；至聲請人要求就車禍發生原因送至相關
    研究機構鑑定部分，前揭處分書已就不予調查之理由為必要
    之說明，形式上觀之，同難認此指摘有理由。聲請人仍執陳
    詞聲請交付審判，為無理由，應裁定駁回之。
四、依刑事訴訟法第258 條之3 第2 項前段，裁定如主文。
中    華    民    國    98    年    12    月    11    日
                刑事第十五庭審判長法  官  吳幸娥
                                  法  官  廖欣儀
                                  法  官  許炎灶
以上正本證明與原本無異。
不得抗告。
                                  書記官  屠衛民
中    華    民    國    98    年    12    月    11    日

司法院資訊處製作；財團法人民間司法改革基金會備份。
